【裁判字號】    90,上,167
【裁判日期】    900821
【裁判案由】    給付貨款
【裁判全文】
臺灣高等法院臺南分院民事判決  九十年度上字第一六七號    Ｋ
      上  訴  人  甲  ○  ○
      被上訴人    福壽實業股份有限公司
      法定代理人  乙  ○  ○
      訴訟代理人  丙  ○  ○
右當事人間請求給付貨款事件，上訴人對於中華民國九十年五月九日臺灣臺南地方法
院第一審判決（九十年度訴字第三九二號）提起上訴，本院判決如左：
    主    文
原判決關於命上訴人給付被上訴人之金額，其利息超過自民國八十九年十一月十三日
起至清償日止，按週年利率百分之五計算部分廢棄。
右開廢棄部分，被上訴人在第一審之訴駁回。
其餘上訴駁回。
第二審訴訟費用由上訴人負擔。
本判決所命給付，准上訴人於假執行程序實施前，以新台幣肆佰零陸萬壹仟陸佰參拾
陸元為被上訴人預供擔保，得免為假執行。
    事    實
甲、上訴人方面：
一、聲明：求為判決：(一)原判決廢棄。(二)被上訴人在第一審之訴及假執行之聲請均駁
    回。(三)第一、二審訴訟費用由被上訴人負擔。(四)如受不利判決請准供擔保免為假
    執行
二、陳述：除與第一審判決記載相同者予以引用之外，另補稱略以：
（一）上訴人與被上訴人訂立買賣飼料契約，雖然沒有書面契約，但被上訴人沒有正
      常供貨，還對上訴人斷貨，害上訴人小雞都死亡，被上訴人要負責，應補償上
      訴人損失。上訴人在原審自承已還被上訴人新台幣（下同）一百四十多萬元，
      尚欠被上訴人貨款四百零六萬一千三百六十元無誤。
（二）雞隻之前有些死亡，之後被上訴人不出飼料就死掉。沒有像被上訴人所說，在
      通知後有再供貨情形。以前上訴人如果有退票都在被上訴人通知後補款或換票
      ，但這次斷貨沒有事前通知，上訴人在被上訴人斷貨之後才陸續退票。
（三）承諾書是被上訴人要上訴人簽的，簽承諾書時已有跳票。簽承諾書之時有換票
      ，但之後就沒有再換票。附於原審卷十九至二十三頁五張支票及承諾書，是上
      訴人簽的，出貨單是上訴人簽收無誤。
三、證據：援用第一審所提立證方法。
乙、被上訴人方面：
一、聲明：求為判決：(一)上訴駁回(二)第二審訴訟費用由上訴人負擔。
二、陳述：除與第一審判決記載相同者予以引用之外，另補稱略以：
（一）在八十九年二月二十日上訴人已經欠被上訴人五百多萬元（已經到期的票有一
      百多萬元，其他的還沒有開票），上訴人對被上訴人的供貨員說他可能無法給
      付貨款，無法給付票款，也無再開票，被上訴人就通知上訴人無法繼續供貨，
      但事實上被上訴人在八十九年二月二十日通知之後，還在二月二十一日與二月
      二十六日供貨二十幾噸到二十六頓左右的飼料。到八十九年二月二十九日上訴
      人才簽承諾書。在八十九年三月時上訴人有清償一百四十多萬元，已經扣除後
      還欠本件貨款。
（二）嗣後五張支票就是八十九年二月二十九日之後換票的，可見不是上訴人所說的
      那樣。
三、證據：援用第一審所提立證方法。
    理    由
一、本件被上訴人起訴主張：上訴人自八十八年間起陸續向伊公司購買肉雞飼料產品
    數批，伊公司業將飼料交付完畢，然上訴人仍積欠貨款四百零六萬一千六百三十
    六元，嗣經多次催討，迄未給付。因本於買賣契約之法律關係，求為命上訴人應
    給付伊公司四百零六萬一千六百三十六元，及自民國八十九年十一月八日起至清
    償日止，按週年利率百分之五計算利息之判決。
二、上訴人則以：伊與被上訴人訂立買賣飼料契約，雖然沒有書面契約，但被上訴人
    沒有正常供貨，並自八十九年二月二十六日起即中途斷料，害伊所養的雞隻原尚
    有五萬六千隻都死亡，但這次斷貨沒有事前通知，伊在被上訴人斷貨之後才陸續
    退票。被上訴人應對其斷料造成雞隻死亡負責，應補償伊之損失等語，資為抗辯
    。
三、本件被上訴人主張上訴人自八十八年間起陸續向其公司購買肉雞飼料產品數批，
    其公司業已將貨品交付完畢，然上訴人仍積欠貨款共計四百零六萬一千六百三十
    六元，嗣經多次催討，迄未給付之事實，業據其提出八十八年十一月二十六日起
    至八十九年二月二十六日出貨通知書三十九件及統一發票四十紙、承諾書、存證
    信函及回執各一件、支票及退票理由單五件為證（原審促卷證一、補卷十六、十
    七頁、訴卷十八至二三頁），且為上訴人所不爭。被上訴人之主張，堪信為真實
    。
四、上訴人雖以前揭情詞置辯，惟查：
（一）被上訴人主張上訴人自八十八年起至八十九年二月二十六日止，業已積欠貨款
      五百多萬元，惟自八十九年二月中旬，上訴人即向其公司之業務員林政聰表示
      ，伊原交付給其公司，所簽發八十九年二月二十九日金額一百七十六萬九千元
      之支票，恐無法如期兌現，要求換票，再予延期交付貨款，上訴人之財產既於
      訂約後顯形減少，有難為對待給付之虞，其公司為避免遭受損失，所以才停止
      出貨，此據證人即被上訴人之業務員林政聰證稱：因為被告（即上訴人）積欠
      貨款的額度很高，所以我們不同意延，在（八十九）二月二十日有通知不供給
      貨品，但是另外有二期給被告舒緩（即同年二月二十一日、二月二十六日），
      總共二十幾噸，之後就沒有再出貨，被告開的二月二十八日的票就已經退票了
      ，被告也沒有再打電話叫公司出貨。」等語（原審訴卷二九頁），即上訴人於
      八十九年二月二十九日所出具之承諾書，亦載稱「本人甲○○陸續向福壽實業
      股份有限公司購買產品以本（支）票抵付，共計新台幣一百七十六萬九千元，
      因前開票據未能兌現，茲商請退延票（換）票。分別開立本（未票）肆張，償
      付貨款。茲本人同意前開票據若有一期未兌現，其餘未到期貨款皆視為到期」
      等語，上訴人復承認簽承諾書時有換票等語（本院九十年七月十六日準備程序
      筆錄），足徵被上訴人所主張上訴人於八十九年二月中旬即已財務困難，有難
      以支付貨款之情事，尚屬可採。
（二）次依上訴人所提之照片七張，固足證明上訴人所飼養之雞隻確有死亡之情事，
      惟雞隻死亡之原因究否因被上訴人未繼續提供飼料所致，抑或因其他病因所引
      起，上訴人並未能舉證以實其說，其所為抗辯已難謂有據。況苟上訴人所辯係
      因被上訴人中途斷料之主張為真，惟上訴人係自八十八年十一月二十六日起至
      八十九年二月二十六日止陸續積欠貨款（參看前述出貨通知單），所欠之貨款
      金額不在少數，其既已於八十九年二月中旬發生財務困難，有難以支付貨款之
      情事，被上訴人已預見其貨款有不能兌現之危險存在，在上訴人未提出自己之
      給付前，自不得苛求被上訴人不計得否取得貨款，而繼續提供飼料予上訴人，
      則被上訴人認有不安情事為由，拒絕給付貨物，尚非無據。是被上訴人拒絕繼
      續提供飼料，顯非可歸責於己之事由。矧，兩造間並未訂立飼料買賣起訖時間
      之契約，此為兩造所不爭，則被上訴人未提供飼料，上訴人亦得改向其他廠商
      購買，非必須定向被上訴人購買而後可，實亦難認被上訴人之未繼續提供飼料
      與上訴人之雞隻死亡，有何相當因果關係存在。上訴人抗辯其飼養之雞隻死亡
      應由被上訴人負責云云，為無足採。
五、次按給付有確定期限者，債務人自期限屆滿時起，負遲延責任。給付無確定期限
    者，債務人於債權人得請求給付時，經其催告而未為給付，自受催告時起，負遲
    延責任。其經債權人起訴，或依督促程序送達支付命令者，與催告有同一效力。
    民法第二百二十九條第一項、第二項分別定有明文；又遲延之債務，以支付金錢
    為標的者，債權人得請求依法定利率計算之遲延利息。而應付利息之債務，其利
    率未經約定，亦無法律可據者，週年利率為百分之五；同法第二百三十三條第一
    項前段、第二百零三條亦有明文規定。查本件應為之給付，並無確定期限，被上
    訴人為請求本件貨款，於八十九年十一月六日以存證信函催告上訴人於函到五日
    內清償債務，該存證信函業於八十九年十一月七日送達於上訴人，有沙鹿郵局第
    一一七四號存證信函暨回執影本各一件在卷可憑（原審補字卷一六、一七頁），
    則上訴人自受催告後五日內未清償貨款時起始負遲延責任；而因被上訴人請求上
    訴人給付遲延利息係以日計算給付期間，依民法第一百二十條第二項規定，其始
    日自不應算入。上訴人係於八十九年十一月七日始收受本件存證信函，則計算其
    遲延利息之給付時間，應自八十九年十一月十三日起算，彰然明甚。從而，被上
    訴人請求上訴人自八十九年十一月十三日起至清償日止，按週年利率百分之五計
    付遲延利息，要屬有據，應予准許；至其請求上訴人給付八十九年十一月七日存
    證信函送達翌日起算法定遲延利息部分，揆諸上開規定，即非有當，要難准許。
六、綜右所述，被上訴人依買賣契約之法律關係，訴請上訴人給付積欠之貨款四百零
    六萬一千六百三十六元，及自八十九年十一月十三日起至清償日止之法定遲延利
    息，自屬正當，應予准許。逾此部分之請求，則非有據，無從准許。是則原審就
    上開應准許部分，為被上訴人勝訴之判決，並依其聲請酌定相當擔保金額准為假
    執行之宣告，於法並無不合，上訴意旨就此部分指摘原判決不當，求予廢棄改判
    ，為無理由。上訴人就此部分聲請於假執行程序實施前，為被上訴人預供擔保，
    為免予假執行宣告部分，尚無不合，爰酌定相當擔保金額准許之。原審就上開不
    應准許之利息部分，為被上訴人勝訴之判決，自有可議，上訴人上訴意旨指摘原
    判決此部分不當，求予廢棄，為有理由，應由本院就此部分廢棄改判，並駁回被
    上訴人在第一審之訴。
七、本件事實已臻明確，兩造其餘攻擊防禦方法，經審認後均不生影響於本判決之結
    果，自毋庸分析論述，併予敘明。
八、據上論結，本件上訴為一部有理由，一部無理由，依民事訴訟法第四百五十條、
    第四百四十九條第一項、第七十九條但書、第三百九十二條、第四百六十三條，
    判決如主文。
中      華      民      國    九十      年      八      月    二十一    日
                                    臺灣高等法院臺南分院民事第三庭
~B1審判長法官  林    輝    雄
~B2      法官  王    明    宏
~B3      法官  高    明    發
右為正本係照原本作成。
如對本判決上訴，須於判決送達後二十日內向本院提出上訴狀；未表明上訴理由者，
應於上訴後二十日內向本院提出理由書。
中      華      民      國    九十      年      八      月    二十三    日
~B法院書記官  陳    昆    陽


司法院資訊處製作；財團法人民間司法改革基金會備份。
